臺灣臺北地方法院民事裁定
111年度消債聲免字第12號
聲  請  人  
即  債務人  盧隆龍  
相  對  人  
即  債權人  台北富邦商業銀行股份有限公司

法定代理人  程耀輝  


相  對  人  
即  債權人  國泰世華商業銀行股份有限公司

法定代理人  郭明鑑  
代  理  人  黃怡玲  


相  對  人  
即  債權人  遠東國際商業銀行股份有限公司

法定代理人  周添財  


相  對  人  
即  債權人  中國信託商業銀行股份有限公司


法定代理人  利明献  
代  理  人  陳有延  


相  對  人  
即  債權人  良京實業股份有限公司

法定代理人  平川秀一郎



相  對  人  
即  債權人  勞動部勞工保險局

法定代理人  鄧明斌  
相  對  人  
即  債權人  衛生福利部中央健康保險署

法定代理人  李伯璋  
上列當事人間聲請消債債務人聲請免責事件事件，本院裁定如下
：
    主  文
聲請駁回。
    理  由
一、按法院裁定開始清算程序後，債務人有薪資、執行業務所得
    或其他固定收入，扣除自己及依法應受其扶養者所必要生活
    費用之數額後仍有餘額，而普通債權人之分配總額低於債務
    人聲請清算前2年間，可處分所得扣除自己及依法應受其扶
    養者所必要生活費用之數額者，法院應為不免責之裁定。但
    債務人證明經普通債權人全體同意者，不在此限。消費者債
    務清理條例（下稱消債條例）第133 條定有明文。又債務人
    因第133條之情形，受不免責之裁定確定後，繼續清償達該
    條規定之數額，且各普通債權人受償額均達其應受分配額時
    ，得聲請法院裁定免責，復為消債條例第141 條第1 項所明
    定。惟按有債權優先權之債權人未受全部清償前，債務人不
    得依本條例第141 條或第142 條規定聲請裁定免責，此為消
    債條例施行細則第41條第2 項所明文規定。其立法意旨為有
    債權優先權之債權，應優先於普通債權受清償，故債務人欲
    依消債條例第141條或第142條規定聲請法院裁定免責者，自
    應以其已全部清償有債權優先權之債務為前提。
二、聲請意旨略以：伊前經本院106年度消債職聲免字第51號裁
    定不免責確定，繼續清償各債權人共計新臺幣（下同）4萬8
    30元，惟因漏繳健保費而遭駁回，現已將漏繳之健保費繳費
    完成，且已達上開裁定附表所定消債條例第141條所定數額4
    萬800元，爰依同條例第141條規定聲請免責等語。
三、經查：
(一)聲請人前向本院聲請清算，經本院以106年消債清字第33號
    裁定自民國106年3月10日起下午4時開始清算程序，嗣於106
    年6月16日由本院司法事務官以106年度司執消債清字第25號
    裁定終止清算程序，本院認聲請人有消債條例第133條所定
    不免責事由，於106年11月21日以106年度消債職聲免第51號
    裁定不免責確定等情，業經本院調閱前揭卷宗核閱屬實。是
    聲請人再聲請免責，依首揭規定，應審酌是否已清償達消債
    條例第133條規定之數額、全體普通債權人各自受償額是否
    均達其應受分配額，及有擔保或有優先權之債權人是否已受
    全部清償予以認定。
(二)依本院司法事務官於106年4月18日製作並經公告確定之債權
    表所示（見司執消債清卷第74頁至第77頁），債權人有「無
    擔保及無優先權債權人」台北富邦商業銀行股份有限公司、
    國泰世華商業銀行股份有限公司、遠東國際商業銀行股份有
    限公司、中國信託商業銀行股份有限公司、良京實業股份有
    限公司、勞動部勞工保險局、衛生福利部中央健康保險署（
    下稱健保署）共7人及「有擔保及有優先權債權人」健保署1
    人(依100年1月26日修正之全民健康保險法第39條規定，保
    險費、滯納金有優先權，故聲請人積欠自101年12月起至106
    年2月止之健保費、滯納金為有優先權之債權)；又本院於10
    6年12月20日裁定更正附表，增列普通債權人健保署，該項
    裁定於106年12月29日寄存送達，聲請人於107年1月2日至青
    年路派出所領取等情，有送達證書、臺北市政府警察局萬華
    分局青年路派出所寄存司法文書登記及具領登記簿附卷可參
    （見消債職聲免卷第98頁至第99頁），該項裁定亦已確定。
    是依消債條例施行細則第41條第2項規定，對有優先權之債
    權人全部清償後，並應依106年12月20日更正後之附表繼續
    清償普通債權人達消債條例第133條規定之數額，且各普通
    債權人受償額均達其應受分配額，始得依消債條例第141條
    規定聲請免責。經查，聲請人陳稱已補繳漏繳之健保費，惟
    據聲請人所檢附之繳費證明(見本院卷第53頁)，其繳款項目
    記載為「111年01、02月合併保險」、「111年03、04月合併
    保險」及111年5月26日繳付之1,652元，顯係針對其111年度
    1月至5月份之健保費為繳交，而繳交當年度健保費本即聲請
    人依全民健康保險法所負之繳交保險費義務，不應認已就健
    保署之普通債權13萬152元部分清償達前開更正後附表所示
    之最低應受分配額。另健保署除上開普通債權外，尚有一筆
    具優先權之全民健康保險費、滯納金債權11萬9,479元，此
    部分債權基於全民健康保險此類社會保險，具公法性質，其
    保險費及滯納金債權具備優先性、強制性與公益性，與消費
    借貸普通債權有別，其債權比例為100％。易言之，聲請人就
    健保署「普通債權13萬152元」部分，須償還至106年12月20
    日裁定之更正附表所示數額；另就「具優先權之全民健康保
    險費、滯納金債權11萬9,479元」部分，則需全數清償，始
    得依本法聲請免責。聲請人並未清償有優先權之全民健康保
    險費、滯納金債權11萬9,479元，亦未就健保署之普通債權1
    3萬152元部分清償達前開更正後附表所示之最低應受分配額
    ，此有健保署111年8月30日健保北字第1111081405號函在卷
    可稽（見本院卷第103頁），則聲請人聲請免責，自屬無據
    ，不應准許。
四、爰裁定如主文。 
中　　華　　民　　國　　111 　年　　10　　月　　24　　日
              民事第二庭    法　官　蒲心智
以上正本係照原本作成。
如不服本裁定應於送達後10日內向本院提出抗告狀，並繳納抗告
費新臺幣1,000元。　　　　　　　
中　　華　　民　　國　　111 　年　　10　　月　　24　　日
                            書記官  潘惠敏